【裁判字號】    99,訴,199
【裁判日期】    990421
【裁判案由】    誣告
【裁判全文】
臺灣桃園地方法院刑事判決               99年度訴字第199號
公  訴  人  臺灣桃園地方法院檢察署檢察官
被      告  乙○○
            丙○○
上列被告因誣告案件，經檢察官提起公訴（98年度偵字第12807
號），本院判決如下︰
    主  文
乙○○共同意圖他人受刑事處分，向該管公務員誣告，累犯，處
有期徒刑陸月。
丙○○共同意圖他人受刑事處分，向該管公務員誣告，處有期徒
刑伍月。
    事  實
一、乙○○前因違反懲治盜匪條例案件，於民國86年3 月18日，
    經本院以85年度訴字第1554號判處有期徒刑7 年6 月，經上
    訴後，於87年2 月19日臺灣最高法院以87年台上字第624 號
    上訴駁回確定，於91年3 月22日因縮短刑期假釋出監，甫於
    94年12月26日未經撤銷假釋而執行完畢，猶不知悔改。因友
    人丙○○與兒子丁○○（原名：羅世男）素有怨細，而其與
    丙○○及甲○○（本院通緝中）均明知丁○○並未持有仿FN
    廠半自動手槍、換裝土造金屬槍管製造之具有殺傷力槍枝1
    把（槍枝管制編號：0000000000號）之情，竟仍
    共同基於意圖使丁○○受刑事處分之犯意聯絡，於96年5 月
    2 日，先推由甲○○以秘密證人身份向偵查輔助機關之桃園
    縣政府警察局大園分局新坡派出所告發丁○○涉有持有改造
    手槍罪嫌，於同年月8 日下午2 時45分前某時，再推由丙○○進入丙○○住宅與丁○○住宅間之防火巷內，將上開改造
    手槍以襪子包裝後隔窗置放在丁○○位於桃園縣龍潭鄉八張
    犁49之3 號處住浴室洗手台上，嗣經上開派出所員警於96年
    5 月8 日下午2 時30分許搜索丁○○住處而扣得該改造手槍
    ，後經臺灣桃園地方法院檢察署檢察官於97年3 月29日以96
    年度偵字第12695 號為不起訴處分，並經臺灣高等法院檢察
    署檢察長於97年5 月8 日以97年度上職議字第5033號處分書
    駁回職權送請再議。
二、案經丁○○訴由臺灣桃園地方法院檢察署檢察官偵查起訴。
    理  由
壹、證據能力：
一、按被告以外之人於審判外之陳述，雖不符同法第159 條之1
    至之4 之規定，而經當事人於審判程序同意作為證據，法院
    審酌該言詞陳述或書面陳述作成時之情況，認為適當者，亦
    得為證據，刑事訴訟法第159 條之5 第1 項定有明 文。查
    本件被告及檢察官於審判程序中就本院下述所引為證據之供
    述證據，雖均屬傳聞證據，且不符刑事訴訟法第159 條之1
    至之4 之規定，然當事人及辯護人於本院審理中，均同意將
    之作為證據，而本院審酌各該證據資料作成時之一切客觀情
    況，認為將該等證據列為證據，亦屬適當，是本上述說明，
    本院下述所引之供述證據，自為供作認定犯罪事實之證據。
二、又本院所引下列非供述證據，均與本件待證事實具有關聯性
    ，且並無證據證明並未真實存在，或屬於偵查機關違法偵查
    行為所取得，是依刑事訴訟法第158 條之4 之反面解釋，自
    有證據能力。
貳、認定犯罪事實之證據及理由：
一、訊據被告乙○○及丙○○均矢口否認有何誣告犯行，被告乙○○辯稱：伊並不知情同案被告甲○○曾至新坡派出所告發
    告訴人丁○○持有槍枝，而關於告訴人涉嫌持有改造手槍一
    節，伊則係到本案開偵查庭時始知悉云云；被告丙○○則辯
    稱：伊並沒有把上揭槍枝置放在告訴人浴室內，伊住處防火
    巷通道任何人均得隨意進出云云。經查，於96年5 月2 日，
    本案被告甲○○以秘密證人身份向有偵查權之新坡派出所告
    發告訴人涉有持有改造手槍罪嫌，該派出所員警遂於同年月
    8 日下午2 時30分許搜索丁○○住處而扣得仿FN廠半自動手
    槍、換裝土造金屬槍管製造之具有殺傷力槍枝1 把（槍枝管
    制編號：0000000000號），後經臺灣桃園地方法
    院檢察署檢察官於97年3 月29日以96年度偵字第12695 號為
    不起訴處分，並經臺灣高等法院檢察署檢察長於97年5 月8
    日以97年度上職議字第5033號處分書駁回職權送請再議等情
    ，有同案被告甲○○以秘密證人A1身份於96年5 月2 日桃園
    縣政府警察局大園分局製作之筆錄1 份、A1身份為同案被告
    甲○○之年籍對照表1 紙、96年5 月8 日搜索告訴人住處現
    場照片8 幀、內政部警政署刑事警察局96年5 月29日刑鑑字
    第0960074264號槍彈鑑定書1 份（臺灣桃園地方法院檢察署
    檢察官96年度偵字第12695 號卷第4-5 、22-25 、31-34 頁
    ）附卷可稽，並有桃園地方法院檢察署96年偵字第12695 號
    卷可憑，此部份亦為被告2 人所不否認，此情首堪認定。從
    而，本件所應審酌者乃告訴人住處浴室所置放之上開改造手
    槍1 把，究竟是否係被告丙○○置放，若是，被告丙○○置
    放該改造手槍之行為目的是否係意圖使告訴人受刑事處分，
    且與同案被告乙○○有無誣告之犯意聯絡。查：
  (一)本件證人即告訴人丁○○於本院審理中結證：伊住處浴室窗
    口除了從伊住家大門進入外，僅有隔壁防火巷道才得以接觸
    到，而該通道有前後門，前門僅有被告丙○○住處大門得以
    進入，後門則是有內閂鎖住，外面又有一道圍牆，所以外人
    實難以從通道後門進入該防火巷道，況且被告丙○○還在該
    通道內長年養了兩隻狗，若有陌生人進入，即會狂吠等語歷
    歷，而被告丙○○於偵訊時亦供承該防火巷道需經過其同意
    始得進入等語不諱（臺灣桃園地方法院檢察署98年度偵字第
    12807 號卷第16頁），復於本院審理中坦承該通道後門設有
    內閂之情，是從客觀環境判斷應得推知外人得接觸告訴人住
    處浴室窗戶之唯一途徑為被告丙○○管領之防火巷道，而該
    防火巷道僅有被告丙○○得自由出入明確，另觀諸告訴人提
    出之該防火巷道照片，告訴人住處浴室窗戶週邊貼了數張內
    容為「羅世男得受收害苦死失」、「羅世男、鍾惠萍收害苦
    死失」等文字之紙，而該數張紙外觀四角不整，而書寫其上
    之文字已有褪色跡象，有照片4 幀附卷可稽（臺灣桃園地方
    法院檢察署96年度偵字第12695 號卷第111-112 頁），衡情
    告訴人當不致願意使詛咒自己及配偶之語長時間貼在住處窗
    口外，益徵該防火巷道應非係除被告丙○○以外之他人得任
    意進出無訛。
  (二)雖被告丙○○另又辯稱：曾經看過告訴人持有槍枝，查獲槍
    枝應係告訴人持有云云，惟據查獲上揭改造手槍之員警陳瑞
    如於偵查中結證：查獲當日係先從告訴人住處2 樓進行搜索
    ，沿途搜索至1 樓浴室內，發現本案查獲槍枝係置放在浴室
    洗手台上，位置十分明顯，而告訴人及其配偶在搜索時，均
    無表現要進出浴室的樣子等語綦詳（臺灣桃園地方法院檢察
    署96年度偵字第12695 號卷第59、106 反面），另有查獲現
    場照片2 幀在卷可佐（上揭偵卷第24頁），考諸槍枝為國家
    禁止私人保有之違禁物，此乃公眾週知之事實，因此持有槍
    枝者莫不謹慎收藏、秘密藏匿，而告訴人平日經營資源回收
    生意，常有客戶出入住處客廳，此部份業據證人即告訴人證
    述無訛，殊難想像告訴人會隨意將槍枝擺放於觸目可見、觸
    手可及之客廳旁之浴室洗手台上，又員警進入住處搜索後，
    告訴人亦絲毫無遮掩、避諱之情，在在均顯徵告訴人應非槍
    枝持有人，是被告丙○○辯稱委無足採。是告訴人住處查獲
    之槍枝應係被告丙○○所置放之情堪以認定。
  (三)至被告丙○○與被告乙○○有使告訴人受刑事處分之犯意聯
    絡一情，被告乙○○曾請託同房舍獄友邢大瑋於96年12月25
    日具保出監時，夾帶內容為：「見到羅先生，你跟講我被抓
    進來，跟他講說我說的，他兒子羅世男的栽槍的案子，叫他
    跟之前的說法是一樣都不知情，死都不能承認，也不能亂咬
    我」之書信出監，有被告乙○○於97年1 月18日臺灣桃園監
    獄收容人談話筆錄及扣案上開書信各1 份附卷可按（臺灣桃
    園地方法院檢察署96年度偵字第12695 號卷第120-122 頁）
    ，而被告乙○○亦不否認該書信為其所書寫，且信中所謂之
    「羅先生」即係指本案被告丙○○，因此得推知被告乙○○
    與丙○○均明知告訴人並未持有上揭槍枝無訛，雖被告乙○○另又辯稱伊係以為告訴人擬栽贓被告丙○○，因此書寫上
    開內容信件係要警告被告丙○○云云，然被告乙○○請託邢
    大瑋夾帶信件之際，檢察官均係將被告乙○○列為告訴人涉
    嫌違反槍砲彈藥刀械管制條例案件之證人進行偵訊，既持有
    改造手槍之被告為告訴人，又如何能誤認告訴人栽贓被告丙○○係持有改造手槍者，顯見被告乙○○書寫該信件目的係
    要求被告丙○○於告訴人涉嫌持有改造手槍案件中作偽證，
    被告乙○○上開辯稱不足採憑，被告乙○○及丙○○明知告
    訴人持有改造手槍一節乃係受栽贓一情甚明。
  (四)而同案被告甲○○以秘密證人身份向新坡派出所員警告發告
    訴人持有改造手槍，並要求員警執行搜索前應再與其聯絡以
    讓其向內應確認細節，員警定於96年5 月8 日至告訴人住處
    實施搜索，執行搜索前，值勤員警陳瑞如先以其持用之行動
    電話撥打被告甲○○持用之0000000000號行動電話以求確認
    ，被告甲○○旋即以上開持用行動電話與被告乙○○通話，
    約45分鐘後，亦係被告甲○○與被告乙○○先通聯後，被告
    甲○○始撥打電話聯絡員警陳瑞如告知已經得入內搜索，此
    據證人即搜索員警陳瑞如結證明確，復有被告甲○○上揭持
    用之行動電話雙向通聯紀錄1 份在卷可按（臺灣桃園地方法
    院檢察署98年度偵字第12807 號卷第23頁），本案被告甲○○亦不否認上開號碼行動電話為其所持用，既然被告甲○○
    需向被告乙○○確認告發情事，顯見告發告訴人持有槍枝一
    情，被告乙○○與甲○○有犯意聯絡甚為明灼。再相互勾稽
    被告3 人行為，被告乙○○與丙○○明知告訴人持有槍枝乃
    係受到栽贓，而被告乙○○又與甲○○一起向新坡派出所告
    發告訴人持有改造手槍一情，已足認定被告乙○○及丙○○
    有使告訴人受刑事處分之犯意聯絡。被告乙○○與丙○○既
    有使告訴人受刑事處分之犯意聯絡，且推由被告丙○○置放
    具有殺傷力之改造手槍於告訴人住處中，再使同具有誣告犯
    意聯絡之被告甲○○分擔告發之犯行，被告乙○○及丙○○
    自難卸其誣告罪之責。綜上，本案事證明確，被告乙○○及
    丙○○犯行洵堪認定，應予依法論科。
二、按刑法第169 條第2 項之偽造證據及使用罪，原屬同條第1
    項誣告之預備行為，因其犯罪之危險性較為重大，故不必實
    行誣告，仍予獨立處罰，如果偽造此項證據持以誣告，除另
    犯其他罪名外，按照低度行為吸收於高度行為之原則，祇應
    論以第1 項之誣告罪名，不應再適用第2 項從重處斷，最高
    法院30年上字第194 號著有判例意旨可資參照。是核被告乙○○及丙○○所為，係犯刑法第169 條第1 項之誣告罪。又
    被告乙○○及丙○○意圖他人受刑事處分，向該管公務員誣
    告，同時復使用偽造之證據，則其等使用偽造證據之行為，
    應為誣告行為所吸收，除應成立刑法第169 條第1 項之罪外
    ，不應再以同條第2 項之罪相繩。被告乙○○及丙○○與同
    案被告甲○○3 人間，具有犯意聯絡及行為分擔，為共同正
    犯。被告乙○○前因違反懲治盜匪條例案件，於民國86年3
    月18日，經本院以85年度訴字第1554號判處有期徒刑7 年6
    月，經上訴後，於87年2 月19日臺灣最高法院以87年台上字
    第624 號上訴駁回確定，於91年3 月22日因縮短刑期假釋出
    監，甫於94年12月26日未經撤銷假釋而執行完畢，此有臺灣
    高等法院被告前案紀錄表1 份附卷可按，其於5 年以內故意
    在犯本件最重本刑為有期徒刑以上之罪，為累犯，應依刑法
    第47條第1 項之規定加重其刑。爰審酌被告乙○○及丙○○
    之行為，使告訴人陷於遭受刑事訴追之危險，其犯罪所生之
    損害甚鉅及其他一切情狀，分別量處如主文所示之刑，以示
    懲儆。
三、又當事人、代理人、辯護人或輔佐人聲請調查之證據，法院
    認為不必要者，得予駁回之，刑事訴訟法第163 條之2 第1
    項定有明文。而待證事實已臻明確無再調查之必要者，依該
    條第2 項第3 款之規定，即屬不必要調查之證據。本件被告
    丙○○於準備程序中聲請勘驗住處消防巷道，惟本件由卷內
    證據已足證明待證事實，是該等證據依刑事訴訟法第163 條
    之2 之規定，即無調查之必要，附此敘明。
四、至本件被告丙○○與乙○○另涉持有具殺傷力改造手槍罪嫌
    部分，應由偵查機關另行依法處理，附此敘明。
據上論斷，應依刑事訴訟法第299 條第1 項前段，刑法第28條，
刑法第169條第1項、第47條第1項，判決如主文。
本案經檢察官黃俊華到庭執行職務。
中    華    民    國    99    年    4     月    21    日
                  刑事第五庭審判長法  官   潘政宏
                                  法  官   劉淑玲
                                  法  官   江春瑩
以上正本證明與原本無異。
如不服本判決應於收受判決後10日內向本院提出上訴書狀，並應
敘述具體理由。其未敘述上訴理由者，應於上訴期間屆滿後20日
內向本院補提理由書( 均須按他造當事人之人數附繕本) 「切勿
逕送上級法院」。
                                  書記官   羅婉榕
中    華    民    國    99    年    4     月    22    日
附錄本件論罪科刑法條全文
中華民國刑法第169 條（誣告罪）
意圖他人受刑事或懲戒處分，向該管公務員誣告者，處7 年以下
有期徒刑。
意圖他人受刑事或懲戒處分，而偽造、變造證據，或使用偽造、
變造之證據者，亦同。

司法院資訊處製作；財團法人民間司法改革基金會備份。
